智慧財產及商業法院民事判決  
111年度民商上字第4號
上  訴  人  新加坡商妮芙露國際控股股份有限公司台灣分公司
法定代理人  陳淑貞            
訴訟代理人  謝智硯律師
被 上訴 人  蘇芳娜                              
            呂明真                                     
上二人共同
訴訟代理人  張克豪律師  
            林士為律師  
上列當事人間請求侵害商標權有關財產權爭議等事件，上訴人對
於中華民國111年1月6日本院110年度民商訴字第41號第一審判決
提起上訴，本院於111年7月21日言詞辯論終結，判決如下：
    主  文
上訴駁回。
第二審訴訟費用由上訴人負擔。
    事實及理由
壹、程序事項：
一、按民事事件涉及外國人或外國地者，為涉外民事事件，內國
    法院應先確定有國際管轄權，始得受理。次依內國法之規定
    或概念，就爭執之法律關係予以定性後，決定應適用之法律
    （即準據法）。我國涉外民事法律適用法乃係對於涉外事件
    ，就內國之法律，決定其應適用何國法律之法，至法院管轄
    部分，並無明文規定，故就具體事件受訴法院是否有管轄權
    ，得以民事訴訟法關於管轄之規定及國際規範等為法理，本
    於當事人訴訟程序公平性、裁判正當與迅速等國際民事訴訟
    法基本原則，以定國際裁判管轄。查本件上訴人新加坡商妮
    芙露國際控股股份有限公司台灣分公司為其總公司在臺灣設
    立之分公司，此有經濟部商工登記公示資料查詢服務在卷可
    稽（本院卷第287至289頁），其總公司為新加坡公司，具有
    涉外因素，而涉外民事法律適用法並無明文規定國際管轄權
    ，應類推適用民事訴訟法之規定（最高法院98年度台上字第
    2259號判決意旨參照）。上訴人之公司所在地在我國，且上
    訴人主張被上訴人侵權之事實亦在我國境內，經類推民事訴
    訟法第1 條第1項、第2條第2項、第15條第1項規定，應認上
    訴人之所在地及本件侵權行為地之我國法院有國際管轄權。
    再按「關於由侵權行為而生之債，依侵權行為地法。」、「
    以智慧財產為標的之權利，依該權利應受保護地之法律。」
    涉外民事法律適用法第25條、第42條第1項定有明文。上訴
    人主張其在我國受保護之商標權被侵害，本件應定性為商標
    權侵權事件，揆諸上開規定，本件之準據法自應適用中華民
    國法律。
貳、實體事項：
一、上訴人主張：
  ㈠上訴人於民國104年8月間自訴外人臺灣妮芙露股份有限公司
　 （下稱臺灣妮芙露公司）受讓其註冊第01781681號「NEFFU  
    L」商標（下稱系爭商標，圖樣如原審判決附圖所示），而
　  取得系爭商標之商標權。嗣被上訴人未經上訴人之同意或授
　  權，擅自將原證2所示多項商品（下合稱系爭商品）置於印
    有圖樣文字「NEFFUL」之包裝袋內拍攝，再將拍攝之圖片上
    傳至其蝦皮購物平台之個人主頁（OOOOOOOOOOOOOOOOOOOOOO
    OOOOO，下稱系爭網頁）上，陳列、販售系爭商品，並標榜
    「帶回日本好商品分享~」、「免運~日本帶回來全系列NEFF
    ULJP妮芙露」等文字，以強調系爭商品係自日本平行輸入之
    商品，以增加網路買家之購買意願。而被上訴人以系爭商標
    用於系爭商品之外包裝或本體，並用於相關商品文書及廣告
    文宣之行為已構成商標之使用，其於蝦皮頁面記載「免運~
    從日本帶回來全系列NEFFUL妮芙露」、「帶回日本好商品分
    享」等文字，應可認其主觀上有行銷該標示系爭商標商品之
    目的，且客觀上即有使相關消費者將其所欲行銷日本帶回來
    之商品與他人商品區別之結果。又系爭商標係一圖形上布滿
    星星圖案，其內置有「NEFFUL INTERNATIONAL」字樣，系爭
    商品外包裝之商標係一方型區塊內置有「NEFFUL」及兩條波
    浪形弧線，系爭商品外包裝或本體上之商標雖與系爭商標有
    些許不同，縱認兩者並非同一，被上訴人之行為構成商標法
    第68條第2、3款規定。爰依民法第184條第1項前段、第179
    條、商標法第69條第3項、第71條第1項第3款規定，請求上
    訴人負損害賠償責任。
二、被上訴人抗辯則以：
  　被上訴人等人僅係自日本合法購入系爭商品，並就系爭商品
    含外包裝原始不動翻拍實際照片上傳於系爭網頁，及於系爭
    網頁上記載「免運~日本帶回來全系列NEFFULJP妮芙露」、
    「帶回日本好商品分享」等文字，確係說明其所販賣之商品
    係自日本購入之NEFFUL商品，系爭網頁標示「NEFFULJP」係
    作為銷售商品來源之傳送，並非商標使用，其主觀上無以之
    作為商品來源表彰之意或攀附被上訴人商譽之意圖，無任何
    侵權可言。又系爭商標係一圓形上布滿星星圖案，其內置有
    「NEFFUL INTERNATIONAL」字樣，被上訴人等人自日本購入
    並就系爭商品含外包裝原封不動翻拍照片，照片所示商標則
    系一方型區塊、內置兩條波浪行弧線，「NEFFUL」字樣反而
    係居於偏旁且自行較小，以整體觀察即不同。縱使以主要部
    分觀察，系爭商標亦應以比例較大之圓形及星星為主要識別
    部分，系爭商品則應以比例較大之方型區塊加上兩條波浪型
    弧線為主要識別部分，亦無任何近似情形可言。上訴人逕稱
    被上訴人侵害商標權云云，甚至恣意核算損害賠償金額，卻
    未善盡其舉證責任，其主張均無理由。
三、原審判決上訴人之訴及其假執行之聲請均駁回。上訴人不服
    ，提起上訴，並聲明：㈠原判決廢棄。㈡被上訴人應給付上訴
    人新臺幣（下同）165萬元，及自110年2月17日起至清償日
    止按年息5%計算之利息。㈢第一、二審訴訟費用由被上訴人
    負擔。被上訴人則答辯聲明：㈠上訴駁回。㈡第一、二審訴訟
    費用由上訴人負擔。㈢如受不利判決，願供擔保，請准宣告
    免為假執行。
四、本件法官依民事訴訟法第463條準用同法第271條之1、第270
    條之1第1項第3款、第3項規定，整理兩造不爭執事項並協議
    簡化爭點如下：㈠
  ㈠不爭執事項：
  ⒈訴外人臺灣妮芙露公司原為系爭商標（如原審判決附圖，原
    審判決第8至11頁，即原審卷第248至251頁）之商標權人，
    上訴人為新加坡商妮芙露國際控股股份有限公司核准在臺設
    立之臺灣分公司，並於104年8月間自臺灣妮芙露公司受讓系
    爭商標。
  ⒉被上訴人未經上訴人之同意或授權，在其蝦皮購物平台之個
    人主頁（即系爭網頁）上，陳列、販售如原證2系爭商品，
    並標榜「帶回日本好商品分享~」、「免運~日本帶回來全系
    列NEFFULJP妮芙露」等文字。
  ⒊原證2照片所示的商品之外包裝上有標示白色字體英文「NEFF
    UL」置於藍色底横條上並與上方2條波浪型弧線置於NEORON
    英文字上方之圖樣上下組合而成之圖樣文字(下稱系爭圖樣
    文字)。　　
  ⒋被上訴人自不詳時日起，未經上訴人同意，將系爭商品置於
    印有系爭圖樣文字之包裝袋內拍攝，再將拍攝之圖片上傳至
    系爭網頁。
  ⒌被上訴人2人並非上訴人及日本妮芙露公司之會員及直銷商。
  ㈡本件爭點:
  ⒈被上訴人於系爭網頁上販賣系爭商品之行為是否係商標法第5
    條之商標使用？
  ⒉被上訴人販賣系爭商品之行為若為商標之使用，是否違反商
    標法第68條第1至3款而侵害上訴人系爭商標權？
  ⒊被上訴人於蝦皮網頁上所刊登之說明載明：「帶回日本好商
    品分享」、「免運~日本帶回來全系列NEFFULJP妮芙露」等
    語，是否侵害上訴人系爭商標權？
  ⒋被上訴人販賣系爭商品之行為是否符合商標法第36條第1項標
    示性合理使用？
  ⒌上訴人侵害上訴人系爭商標權，上訴人依民法第184條第1項
    前段、第179條、商標法第69條第3項、第71條第1項第3款規
    定，請求被上訴人給付165萬元，有無理由？
五、本院得心證之理由:
  ㈠按「未經商標權人同意，為行銷目的而有下列情形之一，為
    侵害商標權：一、於同一商品或服務，使用相同於註冊商標
    之商標者。二、於類似之商品或服務，使用相同於註冊商標
    之商標，有致相關消費者混淆誤認之虞者。三、於同一或類
    似之商品或服務，使用近似於註冊商標之商標，有致相關消
    費者混淆誤認之虞者。」商標法第68條第1款至第3款定有明
    文。次按「商標之使用，指為行銷之目的，而有下列情形之
    一，並足以使相關消費者認識其為商標：一、將商標用於商
    品或其包裝容器。二、持有、陳列、販賣、輸出或輸入前款
    之商品。三、將商標用於與提供服務有關之物品。四、將商
    標用於與商品或服務有關之商業文書或廣告。前項各款情形
    ，以數位影音、電子媒體、網路或其他媒介物方式為之者，
    亦同。」商標法第5 條亦有規定，因此商標之使用，應具備
    ：⒈使用人須有表彰自己之商品或服務來源之意思；⒉使用人
    需有行銷商品或服務之目的；⒊需有標示商標之積極行為；⒋
    所標示者需足以使相關消費者認識其為商標。判斷是否作為
    商標使用，應綜合審酌其平面圖像、數位影音或電子媒體等
    版（畫）面之前後配置、字體字型、字樣大小、顏色及設計
    有無特別顯著性，並考量其使用性質是否足使消費者藉以區
    別所表彰之商品或服務來源，暨其使用目的是否有攀附商標
    權人商譽之意圖等客觀證據綜合判斷，尚非一經標示於產品
    包裝或出現於產品廣告、說明書內之文字、圖樣，即當然構
    成商標之使用。而商標法第68條之侵害商標權，是以「使用
    」商標為要件，自應符合上開商標使用之定義，才有侵權可
    言。
　㈡又按「下列情形，不受他人商標權之效力所拘束：一、以符
    合商業交易習慣之誠實信用方法，表示自己之姓名、名稱，
    或其商品或服務之名稱、形狀、品質、性質、特性、用途、
    產地或其他有關商品或服務本身之說明，非作為商標使用者
    。」商標法第36條第1 項第1 款亦有規定，本規定係指以符
    合商業交易習慣之誠實信用方法，提供商品或服務本身的有
    關資訊，而非作為商標使用之使用行為。商標合理使用，包
    括描述性合理使用及指示性合理使用兩種，所謂「描述性合
    理使用」，指第三人以他人商標來描述自己商品或服務之名
    稱、形狀、品質、性質、特性、產地等，所謂「指示性合理
    使用」，指第三人以他人之商標指示該他人（即商標權人）
    或該他人之商品或服務，此種方式之使用，係利用他人商標
    指示該他人商品或服務來源之功能，用以表示自己商品或服
    務之品質、性質、特性、用途等，凡此二者皆非作為自己商
    標使用，均不受商標權效力所拘束。判斷是否作為商標使用
    ，應綜合審酌其平面圖像、數位影音或電子媒體等版（畫）
    面之前後配置、字體字型、字樣大小、顏色及設計有無特別
    顯著性，並考量其使用性質是否足使消費者藉以區別所表彰
    之商品或服務來源，暨其使用目的是否有攀附商標權人商譽
    之意圖等客觀證據綜合判斷，尚非一經標示於產品包裝或出
    現於產品廣告、說明書內之文字、圖樣，即當然構成商標之
    使用。
　㈢查被上訴人於系爭網頁上販售系爭商品，系爭商品標示「NEF
    FUL」字樣，為被上訴人等所不爭，並有系爭商品網頁拍賣
    照片在卷可參（原審卷第27至42頁）。上訴人主張被上訴人
    系爭商品侵害系爭商標者有二處，分別係於系爭商品之外包
    裝印有「NEFFUL」圖樣文字，及於系爭網頁上記載「免運~
    日本帶回來全系列NEFFUL JP妮芙露」等文字，茲分述如下
    。
　1.系爭商品之外包裝印有「NEFFUL」圖樣文字部分：
　　觀之原證2照片所示系爭商品外包裝上有標示白色字體英文
    「NEFFUL」置於藍色底横條上並與上方2條波浪型弧線置於N
    EORON英文字上方之圖樣上下組合而成之圖樣文字(即系爭圖
    樣文字)（原審卷第27至42頁），其上雖有「NEFFUL」之標
    示，惟由系爭圖樣文字整體觀察，使人一望即可輕易看見2
    條波浪型弧線置於NEORON英文字上方之圖樣之部分，與「NE
    FFUL」之標示併用構成商標之整體，但上開「NEFFUL」之標
    示方式為行銷目的、有積極標示商標之行為，亦可知使用人
    有以「NEFFUL」表彰商品服務來源之意，其標示方式也足以
    使得消費者認識其為商標，自屬商標之使用。上訴人主張被
    上訴人有於同一商品或服務，或於類似之商品或服務，使用
    相同於註冊商標之商標之侵權行為（原審卷第14頁~商標法
    第68條第1款、本院卷第62頁~同法條第2款），惟比對系爭
    商標與系爭商品外包裝之系爭圖樣文字，系爭商標係一整體
    金黃色之圓形上布滿星星圖案，其內置有「NEFFUL INTERNA
    TIONAL」字樣，系爭商品外包裝之系爭圖樣文字係一方形區
    塊內置有白色字體英文「NEFFUL」置於藍色底横條上並與上
    方2條波浪型弧線置於NEORON英文字上方之圖樣上下組合而
    成，兩者顯然並非相同，故未有商標法第68條第1款、第2款
    之侵害系爭商標權。 
　⒉商標法第68條第3款之侵害商標權，必須被上訴人未經商標權
    人即上訴人同意，為行銷目的而於同一或類似之商品或服務
    ，使用近似於註冊商標之商標，有致相關消費者混淆誤認之
    虞者。關於被上訴人對於未經上訴人「NEFFUL」文字行銷由
    日本帶回來全系列NEFFUL JP妮芙露商品，而其商品與上訴
    人原審起訴狀附件2所示商品除商品8(圍巾)、13(圍巾)、14
    (手套)、16(披肩)、25(毛毯)、26(夏用薄款毛毯)、27(輕
    量毛毯)等4種為同一商品外，其餘為類似商品，尚須判斷被
    上訴人使用系爭圖樣文字是否有致相關消費者混淆誤認之虞
    。經查:
　　⑴所謂商標構成相同或近似者，係指以具有通常知識經驗之
      一般商品購買人，於購買時施以通常之注意，就兩商標整
      體之外觀、觀念或讀音隔離觀察，有無引起混同誤認之虞
      以為斷。所謂有致相關消費者混淆誤認之虞者，係指兩商
      標因相同或構成近似，致使同一或類似商品或服務之相關
      消費者，誤認兩商標為同一商標；或雖不致誤認兩商標為
      同一商標，而極有可能誤認兩商標之商品或服務為同一來
      源之系列商品或服務；或誤認兩商標之使用人間有關係企
      業、授權關係、加盟關係或其他類似關係而言。再按商標
      圖樣予人之寓目印象，一般係就其整體為觀察，此乃因商
      標係以其整體圖樣呈現在商品或服務之消費者眼前，而非
      割裂為各部分分別呈現。至於商標因其設計之態樣，有可
      能其中某部分為設計之重點，或其外觀內容較易引人注目
      ，此部分即所謂之「主要部分」，為消費者關注或事後留
      存印象中者。商標設計雖有其主要部分與非主要部分之別
      ，惟該主要部分仍為構成商標整體之內容，主要部分最終
      仍是影響商標給予消費者之整體印象，是以，就商標圖樣
      是否具有「識別性」為判斷時，商標圖樣之主要部分雖具
      有重要地位，惟仍應以商標圖樣所呈現之整體外觀綜合判
      斷，非可割裂觀察。而判斷兩商標有無混淆誤認之虞，應
      參酌：⑴商標識別性之強弱；⑵商標是否近似暨其近似之程
      度；⑶商品、服務是否類似暨其類似之程度；⑷先權利人多
      角化經營之情形；⑸實際混淆誤認之情事；⑹相關消費者對
      各商標熟悉之程度；⑺系爭商標之申請人是否善意；⑻其他
      混淆誤認之因素等，而「混淆誤認之虞」之參酌因素必須
      綜合認定，方得判定先後商標是否已達有致相關消費者產
      生混淆誤認之虞，非僅謂合於單一因素即可認定有致相關
      消費者混淆誤認之虞。
　　⑵茲就本件卷內相關證據審酌如下：　
　　①系爭商標與系爭圖樣文字是否有相同或近似暨其近似之程
      度：
　　　系爭商標係一整體金黃色之圓形上布滿星星圖案，其內置
      有「NEFFUL INTERNATIONAL」字樣(原審判決第7至8頁)，
      系爭商品外包裝之系爭圖樣文字係一方形區塊內置有白色
      字體英文「NEFFUL」置於藍色底横條上並與上方2條波浪
      型弧線置於NEORON英文字上方之圖樣上下組合而成。兩商
      標相較，雖均有英文「NEFFUL」，惟系爭圖樣文字(原審
      卷第211、213頁、第233、235頁，本院卷第257至272頁)
　　　主要識別部分係2條波浪型弧線置於NEORON英文字上方之
      圖，具有不同之文字外觀及寓意，異時異地隔離整體觀察
      ，若將其標示於相同或類似之商品上時，以具有普通知識
      經驗之消費者，尤其於實際交易連貫唱呼之際，於購買時
      施以普通之注意，尚不致誤認兩商品來自同一來源或雖不
      相同但有關聯之來源，應屬構成近似程度極低之商標。
　　②商品或服務是否同一或類似暨其類似之程度：
　　　系爭商標指定使用於第3類、第5類、第10類、第16類、第
      18類、第20類、第24類、第25類、第26類、第28類、第30
      類、第32類、第35類商品，如原審判決所附商品組群單所
      載(原審判決第8至11頁)，與上訴人原審起訴狀附件2所示
      系爭圖樣文字之商品除第25類之商品8(圍巾)、13(圍巾)
      、14(手套)、16(披肩)、25(毛毯)、第24類之商品26(夏
      用薄款毛毯)、27(輕量毛毯)等為同一商品外，其原料、
      用途、功能大致相當，且常來自相同之產製業者，於商品
      用途、功能、產製主體、行銷管道及購買者等因素上均具
      有共同或關聯之處，依一般社會通念及市場交易情形，易
      使一般消費者誤認其為來自相同或雖不相同但有關聯之來
      源，應屬同一之商品，其餘原審起訴狀附件2所示商品與
      系爭商標指定使用之第5類、第24類、第25類類似，但類
      似程度不高。
　  ③商標識別性之強弱：
      承上可知，系爭商標係一整體金黃色之圓形上布滿星星圖
      案，其內置有「NEFFUL INTERNATIONAL」字樣，系爭商品
      外包裝之系爭圖樣文字係一方形區塊內置有白色字體英文
      「NEFFUL」置於藍色底横條上並與上方2條波浪型弧線置
      於NEORON英文字上方之圖樣上下組合而成，應均具有相當
      識別性。
　　④除上開因素外，兩造就其他審酌因素並未提出證據供本院
      審酌。
　　⑤綜上，系爭商標與系爭圖樣文字應屬構成近似程度極低之
      商標，上訴人原審起訴狀附件2所示系爭圖樣文字之商品
      除第25類之商品8(圍巾)、13(圍巾)、14(手套)、16(披肩
      )、25(毛毯)、第24類之商品26(夏用薄款毛毯)、27(輕量
      毛毯)等與系爭商標指定商品為同一商品外，其餘原審起
      訴狀附件2所示商品與系爭商標指定使用之第5類、第24類
      、第25類類似，但類似程度不高，且系爭商標與系爭圖樣
      文字均具有相當識別性，綜合審酌以上現存因素，本院認
      為被上訴人並未有商標法第68條第3款侵害商標權之行為
      。
　⒊系爭網頁上記載「免運~日本帶回來全系列NEFFUL JP妮芙露
    」等文字，被上訴人等抗辯其於網頁上記載上開文字係在標
    明系爭商品係自日本地區輸入，其在網頁上亦有標明「帶回
    日本好商品分享」等文字，故被上訴人等前開行為係用以指
    示他人商品之內容及來源，並非商標之使用等語，觀之系爭
    網頁整體，可認「免運~日本帶回來全系列NEFFUL JP妮芙露
    」等文字，確係說明被上訴人所販賣之商品係自日本購入之
    NEFFUL商品，則系爭網頁標示「NEFFUL JP」係作為銷售商
    品來源之傳達，並非商標使用，被上訴人等主觀無以之作為
    商品來源表彰之意，故自無侵害系爭商標權。
　㈣綜上，系爭商品之外包裝雖印有「NEFFUL」圖樣文字，然該
    圖樣與系爭商標並非相同，至於與系爭商標近似程度偏低之
    系爭圖樣文字使用於同一或類似之商品，亦不致相關消費者
    混淆誤認之虞；系爭網頁雖標示「NEFFUL JP」，但並非作
    為商標使用，故自無侵害系爭商標權，因此，上訴人主張被
    上訴人等販售系爭商品侵害系爭商標權，被上訴人等應負損
    害賠償責任，並無理由。另上訴人主張被上訴人等未經同意
    ，擅自使用圖樣文字「NEFFUL」做為商標之行為構成民法第
    184條第1項前段之侵權行為及同法第179條前段之不當得利
    云云（原審卷第15至16頁），惟被上訴人既無侵害系爭商標
    之行為，業如前述，自無構成侵權行為、不當得利之情事。
六、綜上所述，上訴人於原審以商標法第68條第1款、民法第184
    條第1項前段及第179條等規定，請求被上訴人等賠償165萬
    元及遲延利息，均無理由，應予駁回。且因上訴人之訴既經
    駁回，其假執行之聲請失所依據，自應併予駁回。原審為上
    訴人敗訴之判決，及駁回其假執行之聲請，並無不合。又上
    訴人於第二審追加商標法第68條第2款、第3款為請求權基礎
    ，請求被上訴人等賠償165萬元及遲延利息，亦無理由，應
    予駁回，其假執行之聲請亦不應准許。承上，上訴意旨指摘
    原判決不當，求予廢棄改判，其理由與本院不同，惟結論並
    無二致，仍應予駁回。
七、本件事證已明，兩造其餘攻擊防禦方法與所舉證據，核與本
    件判決結果不生影響，爰不再逐一論駁，附此敘明。
八、據上論結，本件上訴為無理由，依智慧財產案件審理法第1
    條，民事訴訟法第449條第2項、第78條，判決如主文。
中　　華　　民　　國　　111 　年　　8 　　月　　18　　日
                          智慧財產第二庭
                            審判長法  官　蔡惠如
                                  法  官　吳俊龍
                                  法  官　曾啓謀
以上正本係照原本作成。
如不服本判決，應於收受送達後20日內向本院提出上訴書狀，其
未表明上訴理由者，應於提出上訴後20日內向本院補提理由書狀
 (均須按他造當事人之人數附繕本)，上訴時應提出委任律師或
具有律師資格之人之委任狀；委任有律師資格者，應另附具律師
資格證書及釋明委任人與受任人有民事訴訟法第466 條之1 第1
項但書或第2 項( 詳附註) 所定關係之釋明文書影本。如委任律
師提起上訴者，應一併繳納上訴審裁判費。
中　　華　　民　　國　　111 　年　　8 　　月　　26　　日
　　　　　　　　　　　　　        書記官　丘若瑤
附註：
民事訴訟法第466條之1(第1項、第2項)
對於第二審判決上訴，上訴人應委任律師為訴訟代理人。但上訴
人或其法定代理人具有律師資格者，不在此限。
上訴人之配偶、三親等內之血親、二親等內之姻親，或上訴人為
法人、中央或地方機關時，其所屬專任人員具有律師資格並經法
院認為適當者，亦得為第三審訴訟代理人。